【裁判字號】    98,訴,155
【裁判日期】    980527
【裁判案由】    侵權行為損害賠償
【裁判全文】
臺灣臺北地方法院民事裁定               98年度訴字第155號
原      告  丙○○即臺北市私立丙○○文理短期補習班
訴訟代理人  張克西律師
            李岳洋律師
            林智育律師
複 代理 人  黃映智律師
被      告  甲○○
上列當事人間因違反商業會計法等案件，原告於刑事訴訟程序附
帶提起民事訴訟，請求侵權行為損害賠償事件，經本院刑事庭裁
定移送，本院裁定如下：
    主  文
原告之訴及假執行之聲請均駁回。
訴訟費用由原告負擔。
    理  由
一、按刑事訴訟諭知無罪、免訴或不受理之判決者，除經原告之
    聲請，應將附帶民事訴訟移送管轄法院之民事庭外，應以判
    決駁回原告之訴，刑事訴訟法第503條第1項定有明文。是以
    刑事法院依同法第504條第1項規定，將附帶民事訴訟以裁定
    移送於該法院民事庭者，以刑事部分宣告被告有罪之判決者
    為限。至刑事訴訟諭知無罪之判決，或實質上為無罪，僅因
    屬裁判上一罪，而不另為無罪之諭知者，倘刑事法院未經聲
    請，即將該附帶民事訴訟以裁定移送於民事庭時，其訴為不
    合法，受移送之民事庭應以裁定駁回之（最高法院93年度台
    抗字第656號裁定可參）。本件原告主張被告自民國95年11
    月下旬某日起，受僱於伊，擔任丙○○補習班之櫃臺，職司
    丙○○補習班招生、收取學生繳納補習費並開立單據、帳冊
    之業務，為商業會計法所稱經辦會計人員。詎被告自96年4
    月21日起至同年7月25日止，與訴外人乙○○基於意圖為自
    己不法所有之犯意聯絡，於收取李岳軒等37名學生所繳交之
    款項後，均未依規定將每日所收取之補習費登載於日報表，
    亦未將每日所收取之款項及日報表在被告之見證下投入保險
    箱中，而共同將李岳軒等37名學生所繳交、共計新臺幣（下
    同）811,515元之補習費侵占入己，因認被告涉有刑法業務
    侵占罪嫌等情，於本院97年度易字第1306號被訴侵占之刑事
    案件，提起刑事附帶民事訴訟，求為命被告與乙○○連帶賠
    償811,515元，及自刑事附帶民事訴訟起訴狀繕本送達翌日
    起至清償日止，按年息5%計算之利息。惟上開刑事判決認尚
    無證據證明被告對於乙○○於收取上開811,515元款項後所
    為之業務侵占犯行，有何犯意聯絡及行為分擔，自不能徒以
    被告先有未依規定據實填寫日報表及每日投箱紀錄表，逕將
    811,515元之補習費交予乙○○收存之行為，嗣後又附從乙
    ○○之辯詞，指稱上開款項遺失，遽而推認被告亦有業務侵
    占犯行，而諭知無罪之判決，則關於該部分之附帶民事訴訟
    ，刑事庭法院原應以判決駁回原告該部分之訴，乃竟未經原
    告聲請，即以裁定移送民事庭，揆諸前揭說明，於法自有未
    合，自應予以駁回。至原告主張被告無共謀行為亦有幫助行
    為云云，然凡此均為起訴效力所及，為刑事審判審理範圍，
    被告如有業務侵占之幫助行為，上開刑事判決當不會為被告
    業務侵占無罪之諭知，足見被告亦無幫助行為可言。被告既
    經為無罪之諭知，且已確定在案，原告之主張，即非合法，
    應併予駁回。
二、又按附帶民事訴訟，係因犯罪而受損害之人，為請求回復其
    損害，於刑事訴訟程序附帶提起之民事訴訟，故是項訴訟，
    限於犯罪事實侵害個人私權，致生損害者始得提起（最高法
    院80年度台抗字第253號裁定可參）。查本件刑事確定判決
    （臺灣高等法院97年度上訴字第4031號）係認被告違反商業
    會計法第71條第1款填製不實會計憑證帳冊罪，而該條所保
    護之法益乃國家稽徵稅捐之正確性，故所侵害者為國家法益
    （最高法院86年度台上字第4611號、89年度台上字第4529號
    裁判意旨參照），並非原告個人私權，亦即原告非前述犯罪
    之直接被害人，依法不得提起附帶民事訴訟。準此，原告就
    此部分亦附帶提起民事訴訟，即非合法，亦應予以駁回。
三、據上論結，本件原告之訴為不合法，依民事訴訟法第249 條
    第1項第6款、第78條、第95條，裁定如主文。
中    華    民    國    98    年    5     月    27    日
                  民事第三庭    法  官  魏式瑜
以上正本係照原本作成
如不服本裁定應於送達後10日內向本院提出抗告狀，並繳納抗告
費新臺幣1,000元
中    華    民    國    98    年    5     月    27    日
                                書記官  曾鈺馨


司法院資訊處製作；財團法人民間司法改革基金會備份。
